【裁判字號】    99,上易,451
【裁判日期】    990525
【裁判案由】    傷害
【裁判全文】
臺灣高等法院高雄分院刑事判決         99年度上易字第451號
上  訴  人  臺灣高雄地方法院檢察署檢察官
上  訴  人
即  被  告  乙○○
上列上訴人因被告傷害案件，不服臺灣高雄地方法院99年度易字
第46號中華民國99年3 月18日第一審判決（起訴案號：臺灣高雄
地方法院檢察署98年度偵字第27839 號），提起上訴，本院判決
如下：
     主  文
上訴駁回。
     理  由
一、按不服地方法院之第一審判決而上訴者，應向管轄第二審之
    高等法院為之，上訴書狀應敘述具體理由，刑事訴訟法第36
    1 條第1 項、第2 項定有明文。而所謂不服第一審判決之具
    體理由，必係依據卷內既有訴訟資料或提出新事證，指摘或
    表明第一審判決有何採證認事、用法或量刑等足以影響判決
    本旨之不當或違法，而構成應予撤銷之具體事由，始克當之
    （例如：依憑證據法則具體指出所採證據何以不具證據能力
    ，或依憑卷證資料，明確指出所為證據證明力之判斷如何違
    背經驗、論理法則）；倘僅泛言原判決認定事實錯誤、違背
    法令、量刑失之過重或輕縱，而未依上揭意旨指出具體事由
    ，或形式上雖已指出具體事由，然該事由縱使屬實，亦不足
    以認為原判決有何不當或違法者（例如：對不具有調查必要
    性之證據，法院未依聲請調查亦未說明理由，或援用證據不
    當，但除去該證據仍應為同一事實之認定），皆難謂係具體
    理由，俾與第二審上訴制度旨在請求第二審法院撤銷、變更
    第一審不當或違法之判決，以實現個案救濟之立法目的相契
    合，並節制濫行上訴。又第二審法院認為上訴書狀未敘述理
    由或上訴有刑事訴訟法第362 條前段之情形者，應以判決駁
    回之，同法第361 條第2 項、第367 條前段定有明文。是上
    訴書狀全未敘述理由者，應先命補正；已敘述理由但不具體
    者，毋庸命補正，應由第二審法院以判決逕予駁回上訴，未
    依法駁回者，有受理訴訟不當之違法，此有最高法院24年度
    總會決議第93號提案(四)可資參照，及該院所著97年台上字第
    892 號、第3889號判決，足資參考。
二、本件上訴人即檢察官依告訴人之請求提起上訴，其上訴理由
    意旨略以：原判決量刑時僅探究被告未曾與告訴人甲○○達
    成和解，及否認犯行、傷勢等情，而予以判處有期徒刑3 月
    ，然未審及被告為旗山鎮鎮民代表，理應愛戴當地鄉民，身
    為鄉里間之表率，又告訴人為80餘歲之年邁者，更應受到較
    多尊重，被告竟未顧及被告之年紀，亦忽略自己身分應有之
    道德責任，逕自對告訴人行兇，致告訴人因而受傷，養病1
    個月，復健更達1 年有餘。是其更應較一般市民受到更大譴
    責與更嚴格之處罰，故原審所為量刑顯失之過輕，而有不當
    。另被告乙○○於民國99年3 月24日收受原審判決後，在上
    訴期間內之同年4 月2 日亦向本院提起上訴，上訴理由意旨
    略以：本案原審以證人張玉枝僅見及被告與證人甲○○最初
    之口角後隨即離去，而認證人張玉枝未看見嗣後被告去而復
    返並毆打證人甲○○之情節，實屬事理之常部分，實係誤解
    被告本意，且與事實不符。又被告曾要求傳訊證人柯金枝，
    原審亦未傳喚，致被告無法與其對質並明事實，且本件雙方
    係因選舉派系恩怨及甲○○前污衊被告污錢所致，被告並非
    僅因細故即與證人甲○○爭吵，原審於此以為量刑標準，亦
    有失偏頗而過重。爰狀請撤銷原判決，更為詳查後妥為判決
    以維權益云云，有其等之上訴書、上訴狀在卷可稽（見本院
    卷第7 頁、第8-9 頁）。惟按，量刑輕重，係屬事實審法院
    得依職權自由裁量之事項，苟已斟酌刑法第57條各款所列情
    狀，而未逾越法律所規定之法定刑度範圍，或濫用其權限，
    即不得任意指摘為違法，業經最高法院著有72年台上字第66
    96號、75年台上字第7033號判例足資參照。又認定犯罪事實
    應依證據，而證據之證明力如何，則屬於法院判斷之自由，
    故事實審法院就案內所有證據，依法調查，本於所得之心證
    分別取捨而為事實之判斷，茍於證據法則無所違背，當事人
    即不得專從證據之證明力上任意指摘，執為上訴之理由，亦
    經最高法院著有27年上字第2079號、46年台上字第529 號判
    例足資遵循。
三、經查，被告乙○○因本件傷害案件，業經原審綜以：被告於
    98年6 月20日下午4 時許，駕車行經高雄縣旗山鎮○○路57
    號時，因以「尪仔添」（臺語）稱呼告訴人甲○○，遭告訴
    人認上開言語未予尊重，兩人遂因而發生口角，被告離開後
    ，因感氣憤難平，旋又駕車返回該處，先將告訴人推倒在地
    ，再以腳踹證人甲○○之背，致其受有背部挫傷、第2 腰椎
    輕微壓迫性骨折、頭部及下背鈍挫傷等傷害之事實，業據證
    人即告訴人甲○○於警詢、偵查時證稱明確，並與證人柯金
    枝於警詢時證稱情節相符，復有財團法人義大醫院、高雄榮
    民總醫院診斷證明書附卷可憑。至證人張玉枝於原審審理時
    固證稱：被告與甲○○在中洲路發生口角時，有很多人在圍
    觀，其只有看見被告與甲○○在對罵，並未看到被告毆打或
    推甲○○跌倒之情，之後被告與甲○○對罵完，其就離開了
    等語（參原審二卷第60頁）。惟本件被告與證人甲○○因「
    尪仔添」之稱呼而發生口角，嗣被告短暫離去後，方又復返
    毆打證人甲○○成傷一節，已經原審認定如前，故證人張玉
    枝既僅見及被告與證人甲○○最初之口角後隨即離去，則證
    人張玉枝未看見嗣後被告去而復返並毆打證人甲○○之情節
    ，實屬事理之常，且被告於原審審理時亦陳稱：證人張玉枝
    所述是其第一次與甲○○對罵之情形，之後其開車返回這一
    段，證人張玉枝沒有看到等語（參原審二卷第68頁），原審
    自無從以證人張玉枝不在案發現場之所見所聞，即為被告有
    利之認定等情（見原判決第3-5 頁）。因認本件事證明確，
    被告所為傷害犯行，洵堪認定。爰予判處有期徒刑3 月，並
    諭知如易科罰金，以1000元折算1 日之標準。已詳敘所憑之
    證據與認定之理由，而為論敘，經核並無違背經驗法則或論
    理法則。況被告於原審僅請求傳訊證人張玉枝，並未請求傳
    訊證人柯金枝（見原審二卷第19頁），該證人係由檢察官請
    求傳訊，且於99年3 月4 日原審審判期日證人柯金枝未到，
    經審判長詢以有何意見時，被告亦表示沒有意見，此有該日
    之原審審判筆錄在卷可稽（見原審二卷第65-66 頁）。被告
    執此提起上訴，顯有誤會，自不足以認原判決於此有何不當
    或違法；而原判決就本件所為量刑亦已審酌被告身為民意代
    表，理應謹言慎行，導正社會暴戾之氣，然其不思及此，僅
    因細故，即率爾毆打證人甲○○成傷，實無可取；且其於92
    、94、95、97年間，有多次傷害、毀損行為而遭追訴之情，
    有臺灣高等法院被告前案紀錄表及原審各刑事判決書、高雄
    地方法院檢察署檢察官不起訴處分書在卷可憑，雖上開案件
    嗣後均因與被害人和解而未遭起訴或判刑，然由此可見被告
    素有以暴力解決問題之習慣，是其量刑實不宜從輕，復審酌
    被告於犯後未坦承犯行，且未與證人甲○○達成和解，難見
    有何悔意，及其動機、手段、證人甲○○所受傷勢非重等一
    切情狀，量處如上之刑。此乃為原審得依職權自由裁量之事
    項，其量刑亦在法定刑範圍之內，並未逾越法律規定之法定
    刑度。是檢察官及被告固分別依前揭情詞提起上訴，然均難
    謂已依據卷內既有訴訟資料或其他新事證而敘述具體理由。
四、從而，檢察官仍執業經原審調查審認之量刑情狀，指摘原審
    有量刑失出之不當；被告亦據陳詞提起上訴，復執業經原審
    調查後確認無誤並加以斟酌論述之相同證據資料，泛言指原
    審判決採證認事有未盡調查責任之違法，及以原審量刑過重
    ，而指摘原審判決不當云云。經核均係未依據卷內既有訴訟
    資料或提出新事實、新證據指出原判決有何不當或違法而為
    足以影響判決本旨，而構成應予撤銷之具體指摘事由。是其
    等上訴指稱原審判決違誤，請求撤銷原判決，顯均屬未敘述
    具體理由。按之上開規定，其等上訴要屬違背法律上之程式
    ，自應由本院依刑事訴訟法第367 條前段、第372 條規定，
    不經言詞辯論逕行判決如主文。
中    華    民    國    99    年    5     月    25    日
                  刑事第三庭    審判長法  官  莊崑山
                                      法  官  張意聰
                                      法  官  莊松泉
以上正本證明與原本無異。
本件判決不得上訴。
中    華    民    國    99    年    5     月    25    日
                                      書記官  葉淑華

司法院資訊處製作；財團法人民間司法改革基金會備份。
